臺灣高等法院臺南分院刑事判決　　　　　 九十一年度上更(一)字第一八一號　 Ｃ
　　　上　訴　人
　　　即　被　告　乙　○　○
　　　指定辯護人　本院公設辯護人　丙　○　○
右上訴人因毒品危害防制條例案件，不服臺灣臺南地方法院八十八年度訴字第六一九
號中華民國八十八年七月十三日第一審判決 (起訴案號：臺灣臺南地方法院檢察署八
十八年度偵字第五五六五號)，提起上訴，判決後，經最高法院發回更審，本院判決
如左：
      主      文
原判決撤銷。
乙○○連續轉讓第二級毒品，累犯，處有期徒刑貳年陸月。扣案之第二級毒品安非他
命貳包（合計淨重零點壹壹公克）沒收銷燬。安非他命外包裝貳包（重壹點捌零公克
）沒收。
      事      實
一、乙○○於民國（下同）八十六年間，曾犯麻醉藥品管理條例案件，經臺灣臺南地
    方法院判處有期徒刑九月確定，於八十七年十一月十六日執行完畢，仍不知悔改
    ，基於無償轉讓第二級毒品安非他命之概括犯意，自八十八年一月間某日起，迄
    同年四月間止，連續在台南縣玉井鄉○○路「銓鎂」保齡球館及同鄉○○村○○
    路一一一號「吉利遊藝場」內，提供第二級毒品安非他命給有施用安非他命惡習
    之甲○○（另由檢察官偵辦中）施用，每次一小包，前後計有三次。嗣於八十八
    年四月二十六日廿三時十分許，在上開吉利遊藝場後側廁所旁，甲○○又向乙○
    ○無償索取安非他命，雙方於廁所裡交談時，適值台南縣警察局玉井分局長率隊
    在當地臨檢，而發現彼等行跡可疑，上前盤查，乙○○即將其原本欲轉讓予甲○
    ○而攜帶在身上安非他命二小包丟棄在該遊藝場廁所之浴缸內，致轉讓未遂，惟
    仍為警查獲並扣得該二小包安非他命（合計淨重０．一一公克）。
二、案經台南縣警察局玉井分局報請台灣台南地方法院檢察署檢察官偵查起訴。
      理      由
一、右揭事實業據被告乙○○（下稱被告）坦承其曾前後三次提供安非他命給付甲○
    ○施用，核與甲○○於本院所稱渠曾在玉井鄉銓鎂保齡球館及吉利遊藝場向被告
    要過安非他命等情相符，復有被告於上揭查獲日見警方人員即丟棄之二包安非他
    命扣案可資佐證，雖被告否認警方於前揭吉利遊藝場廁所內所查獲之二包安非他
    命係伊所有，惟據證人即當日參與臨檢之警員洪萬成於原審到庭證稱：我們那天
    擴大臨檢至「吉利」遊藝場，伊第一個下車，店裏無人，伊走去浴室時，看被告
    與證人甲○○二人在浴室裏面，並在甲○○身上搜到吸食器等語（見原審卷第四
    十三頁正面）；另警員杜仁豐亦證稱：當天伊等實施臨檢，至吉利遊藝場後側
    所，見二個男人躲在所裏面，那是有浴室的廁所，所門半開，伊等就進去盤
    查，於浴缸內發現二包安非他命，甲○○說二包安非他命是乙○○的，吸管及吸
    食器是渠自己的等語（見原審卷第二十七頁正面），甲○○於本院調查時雖稱該
    安非他命係綽號「椰子」留下來的，惟其無法進一步提供綽號「椰子」者之資料
    以實其說，兩者對照應以警員所證可採，參以甲○○於本院調查中自承於八十八
    年四月二十六日當晚在吉利遊藝場係向被告索取安非他命而由被告帶到廁所始遇
    警臨檢（見本院卷第六十頁第二行以下筆錄），堪信該二包安非他命係被告持有
    原欲轉讓予甲○○，因遇警臨檢，致轉讓未遂，而該二包安非他命經送請法務部
    調查局鑑定結果，確為第二級毒品甲基安非他命無訛，亦有該局八十八年六月九
    日（88）陸字第八八０三七二五七號檢驗通知書一紙在卷可參。本件事證明確，
    被告犯行堪以認定，應依法論科。
二、查安非他命係毒品危害防制條例第二條第二項第二款所指之第二級毒品，核被告
    所為係犯毒品危害防制條例第八條第二項之轉讓第二級毒品罪，及同條第四項第
    二項之轉讓第二級毒品未遂罪。其持有第二級毒品安非他命之低度行為，為轉讓
    之高度行為所吸收，不另論罪。公訴人雖認被告於前揭時地係以每小包新台幣（
    下同）一千元之價格，販賣第二級毒品安非他命給甲○○，每次一小包，前後計
    有十次，共得款一萬元，而於八十八年四月二十六日廿三時十分許，在上開吉利
    遊藝場後側廁所旁，欲以一千元之價格，販賣第二級毒品安非他命一小包予甲○
    ○時，適值警臨檢而未遂，所為係犯毒品危害防制條例第四條第二項販賣第二級
    毒品罪云云，惟按犯罪事實應依證據認定之，無證據不得推定其犯罪事實，刑事
    訴訟法第一百五十四條定有明文，而所謂認定犯罪事實之證據，係指足以認定被
    告確有犯罪行為之積極證據而言，且該證據於訴訟上之證明，須於通常一般人均
    不致有所懷疑，而得確信其為真實之程度，始得據之為有罪之認定，倘其證明尚
    未達到此一程度，而僅有合理懷疑存在時，依「罪證有疑，利於被告」之法則，
    即應作有利於被告之認定，又按共同被告不利於己之陳述，固得採為其他共同被
    告犯罪之證據，惟此項不利之陳述，須無瑕疵可，而就其他方面，又與事實相符
    ，始得採為其他共同被告犯罪事實之認定依據。經查本件公訴人認被告涉有販賣
    第二級毒品罪嫌，無非係以證人甲○○之指證，及當場查獲二包安非他命等為其
    論據，惟甲○○於警訊時供稱「自八十七年初起開始向被告購買安非他命」「均
    在被查獲之吉利遊藝場內購買」（見警訊卷第四頁），然其於偵查中檢察官第二
    次訊問時改稱「八十八年一月初開始在玉井銓美保齡球館內向被告購買安非他命
    」（見偵查卷第二十七頁背面），前後指證被告販賣安非他命之時間、地點並不
    一致，何者為真，實難確定，此後甲○○於原審及本院審理時即否認有向被告購
    買安非他命，則依據前開證人甲○○游移不定之證詞，自難認定被告確有販賣安
    非他命之行為，至於扣案之安非他命二包係於經警於浴缸內發現，業據前揭承辦
    員警證述在卷，並非被告當場販賣時查獲或被告販賣後立即於購買者身上查獲，
    而安非他命係違禁物，持有者見警臨檢，棄置於浴缸，亦屬尋常，亦無法以之推
    論被告當時係在從事販賣行為，至於證人甲○○及被告本人於原審及本院審理時
    固均提及被告提供安非他命予甲○○而向甲○○借錢之事，惟既屬借錢則日後自
    有償還之義務，難認係被告販賣安非他命之代價，況被告及甲○○均堅稱借錢與
    提供安非他命係屬兩事，復無其他事證可認兩者具有等價之關係，自無法以其於
    審理中之片斷陳述而推論被告有販賣安非他命之行為，此外，被告就其提供安非
    他命予甲○○堅決否認有收取金錢之行為，甲○○於本院亦一再表示被告並未向
    其要錢等情，本院復查無其他足以認定被告提供安非他命予甲○○係含有對價關
    係之補強證據，綜合全部卷證資料，對於公訴人所指被告涉有販賣第二級毒品行
    為部分，客觀上尚未達於通常一般人均不致有所懷疑，而得確信其為事實之程度
    ，依前揭證據法則說明，應作有利被告之認定，即被告僅無償轉讓安非他命予甲
    ○○而無販賣圖利之事實。又販賣與轉讓第二級毒品行為之區分僅在於行為人有
    無得利，其基本社會事實相同，爰變更公訴人此一部分之起訴法條。又被告多次
    轉讓第二級毒品及最後一次轉讓未遂之行為，其時間密接，構成要件相同，顯係
    基於概括犯意為之，應依連續犯之規定論以一罪，並依法加重其刑。再被告前於
    八十六年間，因違反麻醉藥品管理條例案件，經臺灣臺南地方法院判處有期徒刑
    九月確定，於八十七年十一月十六日執行完畢，有台灣台南地方法院檢察署刑案
    資料查註紀錄表及本院被告全國前案紀錄表在卷可按，其於五年之內再犯本件有
    期徒刑以上之罪，為累犯，應依法遞予加重其刑。
三、原審予以論罪科刑，固非無見，惟認被告係犯毒品危害防制條例第四條第二項販
    賣第二級毒品罪，而未變更檢察官之起訴法條，則有未合。上訴意旨否認販賣毒
    品，為有理由，應由本院撤銷改判，以期適法。爰審酌被告犯罪之動機、目的、
    手段、品性及智識程度、犯罪所生之危害、及犯罪後之態度等一切情狀，量處有
    期徒刑二年六月，以示懲儆。扣案之安非他命二包（合計淨重零點壹壹公克）屬
    第二級毒品，為違禁物，應依毒品危害防制條例第十八條第一項前段之規定沒收
    銷燬之。其外包裝貳包，係供犯罪所用，另依同條例第十九條第一項規定沒收。
據上論結，應依刑事訴訟法第三百六十九條第一項前段、第三百六十四條、第二百九
十九條第一項前段、第三百條，刑法第十一條前段、第四十七條、第五十六條，毒品
危害防制條例第八條第二項、第十八條第一項前段、第十九條第一項，判決如主文。
本案經檢察官劉欽銘到庭執行職務。
中    華    民    國      九十一      年      六      月      二十五    日
                                  臺灣高等法院臺南分院刑事第三庭
                                      審判長法官  黃    崑    宗
                                            法官  林    勝  木
                                            法官  葉    居    正
右正本證明與原本無異。
如不服本判決，應於判決送達後十日內向本院提出上訴狀，其未敘述理由者並應於提
出上訴狀後十日內向本院補提理由書（應附繕本)。
